---
title: "Chagas diseades"
author: "Alessandro Akira Saito"
date: "2025-09-23"
output: html_document
---

```{r}
library(dplyr)
library(ggplot2)
library(survival)
library(survminer)
library(interval)
library(Icens)
```

```{r}
chagas_data <- get(load("G:/Outros computadores/Meu computador/Dev/Chagas Diseases/dados_Alesssandor_QV.RData"))
```

# Análise de sobrevivência

O objetivo é estudar o tempo até o óbto do paciente durante o tratamento da doença de chagas

```{r}
surv_time <- chagas_data %>%
  filter(SE006obito == 1, !is.na(SE019dt_ultimo_contato_hist)) %>%
  count(ano_contato = format(SE019dt_ultimo_contato_hist, "%Y"))
surv_time
ggplot(surv_time, mapping = aes(x = ano_contato, y = n))+
  geom_col(fill = "steelblue")+
  labs(x = "Year", y= "Number of deaths")
```


## Estimador de Turnbull
como os dados apresentados tem característica de censura intervalar, segundo as fotes, os métodos mais indicados são, 
o estimador de Turnbull
o modelo paramétrico de verosimilhança 
e o modelo de Cox

Primeiro temos que verificar se os dados se encaixam no contesto de censura intervalar

```{r}
chagas_data$tempo_acompanhamento_total <- as.numeric(difftime(
  chagas_data$SE019dt_ultimo_contato_hist,
  chagas_data$FQI001dt_entrada,
  units = "days"
))

chagas_data$faixa_idade <- cut(
  chagas_data$SE011idade_o1,
  breaks = c(0, 40, 60, 80, Inf),
  labels = c("<40", "40-59", "60-79", "80+"))
  
chagas_data$faixa_idade_homem <- ifelse(
  chagas_data$SE004sexo == "Masculino",
  cut(
    chagas_data$SE011idade_o1,
    breaks = c(0, 40, 60, 80, Inf),
    labels = c("<40", "40-59", "60-79", "80+"),
    right = FALSE
  ),
  NA
)
  
chagas_data$faixa_idade_mulher <- ifelse(
  chagas_data$SE004sexo == "Feminino",
  cut(
    chagas_data$SE011idade_o1,
    breaks = c(0, 40, 60, 80, Inf),
    labels = c("<40", "40-59", "60-79", "80+"),
    right = FALSE
  ),
  NA
)
```

```{r}
surv_obj <- Surv(time = chagas_data$tempo_acompanhamento_total,
                 event = chagas_data$SE006obito)

# Kaplan-Meier
ajuste_km_sexo <- survfit(surv_obj ~ chagas_data$SE004sexo)
ajuste_km_idade <- survfit(surv_obj ~ chagas_data$faixa_idade)
ajuste_km_idadeM <- survfit(surv_obj ~ chagas_data$faixa_idade_homem)
ajuste_km_idadeF <- survfit(surv_obj ~ chagas_data$faixa_idade_mulher)

plot(ajuste_km_sexo, xlab = "Dias de seguimento", ylab = "Probabilidade de sobrevivência", lty=c(5, 1), main = "Curva de sobrevivencia pelo sexo")
legend(0, 0.6,
 title = "Sexo",
 legend=c("Homem", "Mulher"),
 lty=c(5, 1), bty="n")
plot(ajuste_km_idade, xlab = "Dias de seguimento", ylab = "Probabilidade de sobrevivência", lty=c(1, 5, 10, 15), main = "Curva de sobrevivencia pela idade")
legend(0, 0.6,
 title = "Faixa etária",
 legend=c("<40", "40_59", "60_79", "80+"),
 lty=c(1, 5, 10, 15), bty="n")
plot(ajuste_km_idadeM, xlab = "Dias de seguimento", ylab = "Probabilidade de sobrevivência", lty=c(1, 5, 10, 15), main = "Curva de sobrevivencia pela idade do grupo masculino")
legend(0, 0.6,
 title = "Faixa etária",
 legend=c("<40", "40_59", "60_79", "80+"),
 lty=c(1, 5, 10, 15), bty="n")
plot(ajuste_km_idadeF, xlab = "Dias de seguimento", ylab = "Probabilidade de sobrevivência", lty=c(1, 5, 10, 15), main = "Curva de sobrevivencia pela idade do grupo feminino")
legend(0, 0.6,
 title = "Faixa etária",
 legend=c("<40", "40_59", "60_79", "80+"),
 lty=c(1, 5, 10, 15), bty="n")
```
Teste de Log-Rank, para omparar as curvas
```{r}
survdiff(surv_obj ~ SE004sexo, data = chagas_data)
survdiff(surv_obj ~ faixa_idade, data = chagas_data)
survdiff(surv_obj ~ faixa_idade_homem, data = chagas_data)
survdiff(surv_obj ~ faixa_idade_mulher, data = chagas_data)
```
# Modelo de Cox
O modelo de riscos proporcionais de Cox analisa como variáveis explicativas (idade, sexo, presença de sintomas, etc.) afetam o tempo até o evento (ex.: óbito, recidiva, cura).

```{r}
chagas_data$tempo_acompanhamento_total <- as.numeric(difftime(
  chagas_data$SE019dt_ultimo_contato_hist,
  chagas_data$FQI001dt_entrada,
  units = "days"
))

# Criar variável de evento corretamente (padrão: 1=evento, 0=censura)
chagas_data$status_obito <- ifelse(chagas_data$SE006obito == 1, 1, 0)

# Objeto de sobrevivência correto para dados right-censored
surv_obj <- Surv(time = chagas_data$tempo_acompanhamento_total,
                         event = chagas_data$status_obito)

# Modelo de Cox com as variáveis de interesse
cox_model <- coxph(surv_obj ~ SE004sexo + dom1b, 
                          data = chagas_data)

summary(cox_model)
```

```{r}
plot(survfit(cox_model), 
     xlab = "Dias de seguimento", 
     ylab = "Probabilidade de sobrevivência",
     main = "Curva de sobrevivência ajustada - Modelo de Cox")
```

```{r}

```

